【裁判字號】    89,易緝,33
【裁判日期】    890323
【裁判案由】    詐欺
【裁判全文】
臺灣臺北地方法院刑事判決                          八十九年度易緝字第三三號
    公  訴  人  臺灣臺北地方法院檢察署檢察官
    被      告  丙○○
右列被告因詐欺案件，經檢察官提起公訴（七十八年度偵字第一０七五０號），本院
判決如左：
    主  文
丙○○無罪。
    理  由
一、公訴意旨略以：被告丙○○於七十八年五月二十五日，意圖為自己不法所有，在
    臺北市○○○路四二三號五樓，向告訴人甲○提出翁秋元、乙○○，及被告本人
    名下之土地所有權狀影印本共五紙，詐以借款為名，並表示願以前開權狀所示任
    何一筆土地為告訴人設定抵押權，以為擔保，告訴人陷於錯誤乃貸以新臺幣（下
    同）一百萬元，並交付被告應急支用，詎被告得款後，旋即逃匿無蹤，告訴人始
    知受騙，因認涉犯刑法第三百三十九條第一項之詐欺取財罪嫌等語。
二、按犯罪事實應依證據認定之，無證據不得推定其犯罪事實。如不能證明被告犯罪
    者，應諭知無罪之判決，刑事訴訟法第一百五十四條、第三百零一條第一項分別
    定有明文。又告訴人之告訴，係以使被告受刑事訴追為目的，是其陳述是否與事
    實相符，仍應調查其他證據以資審認，有最高法院五十二年臺上字第一三００號
    判例要旨可為參照。至於刑法第三百三十九條第一項詐欺罪之成立，須以意圖為
    自己或第三人不法所有，以詐術使人將本人或第三人之物交付為要件，所謂以詐
    術使人交付，必須被詐欺人因其詐術而陷於錯誤，若其所用方法，不能認為詐術
    ，亦不致使人陷於錯誤，即不構成該罪，同院四十六年臺上字第二六０號判例已
    明載斯旨。
三、本件公訴人認被告涉犯刑法詐欺取財罪嫌，無非以：（一）公訴意旨所訴被告犯
    行業據告訴人指訴明確，核與證人程立乾結證情節相符，並有土地所有權狀影本
    五紙，附於偵查卷宗可據；（二）被告經檢察官按址傳喚，查無其人，足認被告
    已經畏罪逃匿等語，為其論據。惟訊據被告堅詞否認有何公訴人所訴犯罪事實，
    辯稱伊並無詐欺故意，其所積欠告訴人之債務已經清還，雙方早已達成民事和解
    ，冰釋誤會等語。
四、經查：（一）本院傳喚告訴人甲○到庭證稱被告已將錢還給告訴人等語，本件係
    誤會等語，及被告確以本件五張不動產所有權狀向告訴人借錢等語（見本院八十
    九年三月二日訊問筆錄），核與被告所辯情節相符；（二）又經本院函查結果，
    臺北市松山地政事務所覆稱臺北市○○區○○段一小段一八、一九地號，分別為
    翁秋元、乙○○所有，臺北縣汐止地政事務所則覆稱丙○○所有坐落臺北縣萬里
    鄉○○○○段二二七地號土地曾於七十九年九月十二日，辦理抵押權設定登記，
    其抵押權人為甲○等語，各有臺北市松山地政事務所八十九年三月二日北市松地
    三字第八九六０三二七二００號函、臺北縣汐止地政事務所八十九年三月四日八
    九北縣汐地一字第一八三六號函各一份，均附於本院刑事卷宗可據，並核與告訴
    人及被告於本院審理中所供情節相符；（三）證人程立乾雖於檢察官偵查中證稱
    告訴人甲○找不到被告等語，但此部分之證詞，並不能用以佐證被告曾意圖為自
    己不法所有，或施用詐術之事實，且證人程立乾於同次檢察官訊問中並證稱被告
    曾以所有權狀影本出示告訴人，擬由告訴人擇以設立抵押權以為四十萬元借款之
    擔等語（均見偵查卷宗第三五頁背面），不僅與被告所辯情節相符，且被告事後
    確以其所有土地為告訴人設定抵押權，復已清償債務，既如前述，更足證明被告
    並無詐欺犯行，且被告向告訴人告貸錢款之行為，客觀上亦無從認有施用何等詐
    術，核諸前開說明，本件除告訴人之指述外，尚無其他證據足認是否與事實相符
    ，本院復查無其他積極之證據，足認被告確有詐欺之情事，本件不能證明被告犯
    罪，依法應諭知無罪之判決，以免冤抑。
據上論斷，應依刑事訴訟法第三百零一條第一項，判決如主文。
本案經檢察官薛維平到庭執行職務
中      華      民      國    八十九    年      三      月    二十三    日
                                      臺灣臺北地方法院刑事第六庭
                                          法  官  黃程暉
右正本證明與原本無異。
如不服本判決，應於判決送達後十日內，向本院提出上訴狀。
                                          書記官  張華瓊
中      華      民      國    八十九    年      三      月    二十九    日


司法院資訊處製作；財團法人民間司法改革基金會備份。
